【裁判字號】    99,智訴,8
【裁判日期】    990331
【裁判案由】    違反著作權法
【裁判全文】
臺灣臺北地方法院刑事判決               99年度智訴字第8號
公  訴  人  臺灣臺北地方法院檢察署檢察官
被      告  乙○○
            甲○○
上列被告因違反著作權法案件，經檢察官提起公訴（98年度偵字
第28379 號），嗣被告於準備程序中均就被訴事實為有罪之陳述
，經本院合議庭裁定由受命法官獨任改行簡式審判程序，判決如
下：
    主  文
乙○○、甲○○共同意圖出租而擅自以重製於光碟之方法侵害他
人之著作財產權，各處有期徒刑陸月，如易科罰金，均以新臺幣
壹仟元折算壹日，均緩刑貳年。扣案之「刀龍傳說」正版光碟陸
片、重製之「刀龍傳說」盜版光碟陸片、重製半成品光碟參片、
燒錄器（一對三）壹台、電腦主機壹台、空白光碟拾參片，均沒
收。
    事  實
一、乙○○、甲○○係父子，兩人均明知霹靂布袋戲系列節目「
    霹靂震寰宇之刀龍傳說」（下稱「刀龍傳說」）之視聽著作
    ，係霹靂國際多媒體股份有限公司專屬授權予大霹靂國際影
    音股份有限公司（下稱大霹靂公司），享有該視聽著作之著
    作財產權，未經著作財產權人之同意或授權，不得擅自重製
    、散布。詎乙○○、甲○○竟共同基於意圖出租而擅自以重
    製於光碟之方法侵害他人著作財產權之犯意聯絡，自民國98
    年10月起，由乙○○授權甲○○至位置不詳之「全家便利商
    店」購買正版「刀龍傳說」視聽著作光碟後，即在乙○○所
    經營之臺北縣新店市○○路199 號「視覺密碼媒體館」（商
    號登記為翔開企業社，負責人為乙○○），以前開正版光碟
    片為母片，輔以燒錄機與空白光碟片等物，重製侵害大霹靂
    公司享有著作財產權之「刀龍傳說」光碟片，並於重製完畢
    後，繼以每片新臺幣（不同）40元至80元不等之價格，在上
    址出租前開非法重製之光碟片予不特定之人。嗣於98年11月
    27日下午5 時50分，為警持搜索票至上址執行搜索，查獲「
    刀龍傳說」視聽著作光碟正版6 片、重製之「刀龍傳說」視
    聽著作光碟6 片、重製半成品光碟3 片、燒錄器（1 對3 ）
    1 台、電腦主機1 台、空白光碟13片。
二、案經大霹靂公司訴由臺北縣政府警察局移送臺灣臺北地方法
    院檢察署檢察官偵查起訴。
    理  由
一、本件被告乙○○、甲○○所犯均非死刑、無期徒刑、最輕本
    刑為3 年以上有期徒刑之罪，或高等法院管轄第一審之案件
    ，被告於本院審理程序進行中均就被訴事實為有罪之陳述，
    經本院告以簡式審判程序之旨，並聽取檢察官、被告之意見
    後，認無不得或不宜改行簡式審判程序之情事，本院合議庭
    乃裁定由受命法官改依簡式審判程序進行審理，合先敘明。
二、上揭犯罪事實，業據被告二人於本院審理中均坦承不諱，核
    與告訴代理人王振宇於偵查中之指訴相符，並有扣押物品目
    錄表、大霹靂公司設立登記表、智慧財產權證明書、專屬授
    權書、產品封面及光碟封面影本、蒐證照片、大霹靂公司取
    締報告表及鑑識報告書附卷可稽，復有查獲之「刀龍傳說」
    視聽著作光碟正版6 片、重製盜版之「刀龍傳說」視聽著作
    光碟6 片、重製半成品光碟3 片、燒錄器（1 對3 ）1 台、
    電腦主機1 台、空白光碟13片等扣案可資佐證，足認被告之
    自白供述核與事實相符。本件事證明確，被告二人犯行均堪
    認定，應依法論科。
三、核被告二人所為，均係犯著作權法第91條第3 項之意圖出租
    而擅自以重製於光碟之方法侵害他人之著作財產權罪。按著
    作權法第91條第2 項既係規定意圖銷售或出租而擅自重製他
    人著作，則按照低度行為吸收於高度行為之原則，其出租重
    製他人著作之行為，當吸收於擅自重製行為之中，自應專依
    重製之規定處罰（參最高法院92年度台上字第1425號判決意
    旨）。故被告非法重製侵害他人著作財產權之光碟後，再以
    之出租予他人而散布之行為，其低度之散布行為應為高度之
    重製行為所吸收，不另論罪；公訴意旨認被告係另犯著作權
    法第91之1 第3 項之明知係侵害著作財產權之光碟重製物而
    散布罪，且與上開罪名具有想像競合犯關係云云，尚有未洽
    。又被告二人間就上開意圖出租而擅自以重製於光碟之方法
    侵害他人之著作財產權之犯行，互有犯意聯絡及行為分擔，
    均為共同正犯。按刑事法若干犯罪行為態樣，本質上原具有
    反覆、延續實行之特徵，立法時既予特別歸類，定為犯罪構
    成要件之行為要素，則行為人基於概括犯意，在密切接近之
    一定時、地持續實行之複次行為，倘依社會通念，於客觀上
    認為符合一個反覆、延續性之行為觀念者，於刑法評價上，
    即應僅成立一罪。學理上所稱「集合犯」之職業性、營業性
    或收集性等具有重複特質之犯罪均屬之，例如經營、從事業
    務、收集、販賣、製造、散布等行為概念者是，此有最高法
    院96年度台上字第172 號、95年度台非字第285 號判決意旨
    足資參照。本件被告二人乃基於同一之出租盜版視聽光碟之
    決意，自98年10月起至為警查獲止之密集時間內，重製燒錄
    盜版光碟後出租他人，而於密切接近時間內，以相同之方式
    持續、反覆為重製並持以出租牟利之營業行為，未曾間斷，
    故被告意圖出租而重製之犯行即具有反覆、延續實行之特徵
    ，從而，在行為概念上，縱有多次意圖出租而重製之舉措，
    仍應評價認為係包括一罪之集合犯而論以一罪。
四、爰審酌被告乙○○為視覺密碼媒體館之負責人，與其子即被
    告甲○○均欠缺保護智慧財產權之觀念，竟以前開方式重製
    侵害大霹靂公司享有著作財產權之「刀龍傳說」光碟，並以
    出租方式散布侵害他人著作財產權之盜版影音光碟，所為影
    響著作財產權人之正常收益，行為實不足取，惟念及被告二
    人犯後均已坦承犯行，且事後已與告訴人達成和解，此有和
    解書在卷可參，犯後態度良好，及參酌被告二人均無犯罪前
    科之素行、犯罪動機、手段、經營時間、盜版光碟數量、對
    告訴人所生危害程度等一切情狀，分別量處如主文所示之刑
    ，並均諭知易科罰金之折算標準。又被告二人未曾因故意犯
    罪而受有期徒刑以上刑之宣告，此有臺灣高等法院被告前案
    紀錄表在卷可憑，被告二人犯後均已坦認犯行，且渠等一時
    失慮，係屬初犯，並與告訴人達成和解，已支付賠償金額予
    告訴人，此有告訴人之陳報狀及和解書可參，足見被告非無
    悔意，且告訴人亦陳明願給被告自新機會，故本院認被告經
    此罪刑之宣告後當知所警惕，信無再犯之虞，因認被告所受
    刑之宣告均以暫不執行為適當，爰均依刑法第74條第1 項第
    1 款之規定，併予宣告緩刑2 年，以啟自新。
五、扣案之「刀龍傳說」視聽著作光碟正版6 片、重製之「刀龍
    傳說」視聽著作光碟6 片、重製半成品光碟3 片、燒錄器（
    1 對3 ）1 台、電腦主機1 台、空白光碟13片（詳見偵卷之
    扣押物品目錄表），均為被告所有供犯罪所用之物，業經渠
    等供明在卷，爰依著作權法第98條規定，均予宣告沒收。
據上論斷，應依刑事訴訟法第273 條之1 第1 項、第299 條第1
項前段，著作權法第91條第3 項、第98條，刑法第11條前段、第
28條、第41條第1 項前段、第74條第1 項第1 款，判決如主文。
本案經檢察官呂俊儒到庭執行職務。
中    華    民    國    99    年    3     月     31   日
                  刑事第十九庭法  官  吳俊龍
上正本證明與原本無異。
如不服本判決應於收受送達後10日內向本院提出上訴書狀，並應
敘述具體理由；其未敘述上訴理由者，應於上訴期間屆滿後20日
內向本院補提理由書（均須按他造當事人之人數附繕本）「切勿
逕送上級法院」。
                              書記官  劉俊源
中    華    民    國    99    年    3     月    31    日
附錄本判決論罪科刑法條：
著作權法第91條
擅自以重製之方法侵害他人之著作財產權者，處3 年以下有期徒
刑、拘役，或科或併科新臺幣75萬元以下罰金。
意圖銷售或出租而擅自以重製之方法侵害他人之著作財產權者，
處6 月以上5 年以下有期徒刑，得併科新臺幣20萬元以上2 百萬
元以下罰金。
以重製於光碟之方法犯前項之罪者，處6 月以上5 年以下有期徒
刑，得併科新臺幣50萬元以上5 百萬元以下罰金。
著作僅供個人參考或合理使用者，不構成著作權侵害。

司法院資訊處製作；財團法人民間司法改革基金會備份。
